臺灣臺中地方法院刑事判決
110年度金訴字第1189號
公  訴  人  臺灣臺中地方檢察署檢察官
被      告  李卿馨


上列被告因詐欺等案件，經檢察官提起公訴（110年度偵字第145
44號、110年度偵字第23081號）及移送併辦（110年度偵字第256
31號），本院判決如下：
    主    文
李卿馨犯附表三編號1至3主文欄所示之罪，各處如附表三編號1
至3主文欄所示之刑及沒收。應執行有期徒刑壹年伍月。沒收部
分併執行之。
    犯罪事實
一、李卿馨於民國110年4月8日，經通訊軟體LINE暱稱「婕妤」、
    真實姓名年籍不詳之成年人招募，基於參與犯罪組織之犯意
    ，參與3人以上，以實施詐術為手段之持續性、牟利性及結構
    性之詐欺犯罪組織，並提供自己申設之中華郵政股份有限公
    司帳號：00000000000000號帳戶、中國信託商業銀行帳號：
    000000000000號帳戶、國泰世華商業銀行帳號：0000000000
    00號帳戶供該詐欺集團匯入詐欺贓款之用，復依真實姓名年
    籍不詳，LINE暱稱「林慶興」之成年人之指揮，前往指定地
    點領取詐欺款項後，再將所收取之贓款轉交該詐欺集團之其
    他成員，並與「林慶興」約定每收取一筆款項，可得新臺幣
    （下同）1000元至3000元之報酬（俗稱「車手」）。陳融諭
    （由本院另行審結）則於110年4月9日，經其友人即通訊軟
    體LINE暱稱「茶茶」（經警查明為劉紜琪，涉犯詐欺等罪嫌
    部分由檢察官另案偵辦中）之成年人招募，基於參與犯罪組
    織之犯意，參與上開李卿馨所屬之詐欺集團，並依「茶茶」
    及該詐欺集團微信暱稱「愛如潮水」、真實姓名年籍不詳之
    成年人之指揮，前往指定地點收取其他車手交付之詐欺款項
    （俗稱「收水」），再將所收取之贓款轉交「茶茶」後再行
    領取報酬。
二、嗣李卿馨、陳融諭、「婕妤」、「林慶興」、「茶茶」、「
    愛如潮水」及所屬詐欺集團成員，即共同意圖為自己不法之
    所有，基於3人以上共同詐欺取財、掩飾隱匿詐欺所得去向
    之洗錢犯意聯絡，先由該詐欺集團真實姓名年籍不詳之成員
    ，於附表一所示時間、以附表一所示方式，詐騙附表一所示
    之人，使附表一所示之人陷於錯誤，匯款至附表一李卿馨所
    有之金融帳戶後，李卿馨即依「林慶興」之指示，於附表二
    所示之時間、地點，扣除如附表二所示自己所得之報酬後，
    提領附表二金融帳戶內之金額，其中附表二編號1、2之款項
    ，李卿馨均係於取款後當場交付「林慶興」指定前來之真實
    姓名年籍均不詳女性上手（由檢察官另案偵辦中）；附表二
    編號3之款項，李卿馨於臨櫃著手提領其中130萬元時，即因
    銀行行員之詢問及通報警方到場而及時攔阻，李卿馨遂配合
    在警方之監控下，將剩餘之9萬7000元領出，並依「林慶興
    」之指示，於110年4月9日20時20分許，將該筆139萬7000元
    現金裝於紙袋內，攜往址設臺中市○○區○○路0段000○00號之
    家樂福量販店青海店，置於該店內之置物櫃，陳融諭則接受
    「茶茶」之指示，自「茶茶」址設臺中市○○區○○○路000號之
    紅茶冰店，搭乘計程車前往該址與林志遠（由檢察官另案偵
    辦中）會合，並自林志遠處取得型號為IPHONE之行動電話1
    支作為工作機，微信暱稱「愛如潮水」之人即透過該工作機
    指示陳融諭前往置物櫃取款，俟取得款項後，再搭乘計程車
    回到上址紅茶冰店，將款項交予「茶茶」，然在陳融諭欲取
    款之際，遭埋伏員警當場以現行犯逮捕而隱匿、掩飾犯罪所
    得未遂，並扣得上開工作機1支、詐欺款項139萬7000元現金
    、「茶茶」交付之計程車資2000元，循線查獲上情。
三、案經張占奇、朱嘉澖、黃碧娥、梁淑霞訴由臺中市政府警察
    局清水分局報告臺灣臺中地方檢察署檢察官偵查起訴。
    理    由
一、證據能力：
㈠、本判決認定事實所引用之被告以外之人於審判外之言詞或書
    面證據等供述證據，公訴人及被告在本院審理時均未聲明異
    議，復經本院審酌認該等證據之作成無違法、不當或顯不可
    信之情況，依刑事訴訟法第159 條之5 第2 項規定，均有證
    據能力。
㈡、又本案認定事實引用之卷內其餘非供述證據，並無證據證明
    係公務員違背法定程序取得，依同法第158 條之4 規定反面
    解釋，亦均有證據能力。
二、認定犯罪事實所憑之證據及其認定之理由：
㈠、訊據被告李卿馨僅坦承有於附表二之時間、地點領款，其中
    附表二編號1、2部分交付款項予不詳女子，附表二編號3部
    分則於領款後經銀行行員通知員警到場，經員警告知為詐欺
    ，並配合抓車手。惟矢口否認有何參與犯罪組織、加重詐欺
    、洗錢之犯行，辯稱：對方說有客戶會把錢匯到我的帳戶，
    可以避稅，要我交帳戶給他們，有人會來收錢等語（見本院
    卷第74-76頁）。
㈡、經查，附表一所示之告訴人遭詐欺取財並匯款至被告李卿馨
    帳戶之事實，以及被告李卿馨於附表二所示時間、地點，自
    其帳戶提領如附表二所示之款項之事實，為被告所不否認，
    核與證人即告訴人張占奇警詢之證述（見110偵23081號卷【
    下稱偵卷二】第55-61頁）、證人即告訴人朱家澖警詢之證
    述（見偵卷二第49-53頁）、證人即告訴人黃碧娥警詢之證
    述（見偵卷二第31-32頁）、證人即告訴人梁淑霞警詢之證
    述（見110偵14511號【下稱偵卷一】第245-249頁、第251-2
    52頁）、證人即同案被告陳融諭警詢及偵查中之證述（見偵
    卷一第35-40頁、第137-139頁、第225-229頁）大致相符。
    並有清水分局光華派出所110年4月10日職務報告（見偵卷一
    第31頁）、指認犯罪嫌疑人紀錄表【被告陳融諭指認】（見
    偵卷一第41-45頁）、臺中市政府警察局清水分局搜索扣押
    筆錄、扣押物品目錄表：①被告陳融諭、110/4/9、臺中市○○
    區○○路0段000000號】（見偵卷一第55-59頁）②被告李卿馨
    、110/4/9、臺中市○○區○○路000號（見偵卷一第63-67頁）
    、告訴人梁淑霞之：①報案相關資料（見偵卷一第71、239-2
    43、253-263頁）②告訴人梁淑霞於110年4月9日之板信商業
    銀行匯款申請書（見偵卷一第265頁）③與詐欺集團成員之LI
    NE對話紀錄翻拍照片（見偵卷一第269-273頁）、被告李卿
    馨之國泰世華商業銀行帳號000000000000號帳戶開戶資料及
    交易明細（見偵卷一第89-91頁）、被告李卿馨與LINE暱稱
    「婕妤」、「林慶興」之詐欺集團成員間對話紀錄（見偵卷
    一第105-119頁）、被告陳融諭所使用之IPHONE工作機與微
    信暱稱「愛如潮水」之對話紀錄（見偵卷一第95-103頁）、
    被告陳融諭之扣案物翻拍照片（見偵卷一第179-182頁）、
    家樂福量販店青海店監視器畫面擷圖4張（見偵卷一第235-2
    37頁）、被告李卿馨之：①中華郵政股份有限公司帳號00000
    000000000號帳戶開戶資料及交易明細（見偵卷二第17-19頁
    ）②中國信託商業銀行帳號000000000000號帳戶開戶資料及
    交易明細（見偵卷二第21-23頁）、告訴人黃碧娥之：①報案
    相關資料（見偵卷二第35頁）②與詐欺集團成員之對話紀錄
    翻拍照片（見偵卷二第37-45頁）③告訴人黃碧娥於110年4月
    9日之元大銀行匯款申請書、匯款交易明細表（見偵卷二第4
    7頁）④告訴人黃碧娥之存摺封面影本（見偵卷二第47之1頁
    ）、告訴人朱家澖之：①報案資料（見偵卷二第67-73、81頁
    ）②告訴人朱嘉澖於110年4月9日之郵政匯款申請書1份（見
    偵卷二第75頁）、告訴人張占奇與詐欺集團成員之通話暨對
    話紀錄各1份（見偵卷二第77-79頁）、員警職務報告（見11
    0偵25631號卷第103頁）在卷可稽。此部分事實首堪認定。
㈢、被告李卿馨具有詐欺取財、洗錢、參與犯罪組織之主觀犯意
    ：
　⒈刑法上之故意，分為直接故意（或稱積極故意、確定故意）
    與間接故意（或稱消極故意、不確定故意）二種。前者係指
    行為人主觀上明知其行為將發生某種犯罪事實，卻有使該犯
    罪事實發生之積極意圖而言。而後者，則指行為人並無使某
    種犯罪事實發生之積極意圖，但其主觀上已預見因其行為有
    可能發生該犯罪事實，惟縱使發生該犯罪事實，亦不違背其
    本意而容許其發生之謂。又金融帳戶為個人理財工具，亦攸
    關個人財產權益保障，其專有性甚高，除非本人或與本人具
    密切親誼關係，或符合社會經驗之合法情形者，難認有何正
    當事由可交付予他人，稍具通常社會歷練與經驗法則之一般
    人，亦均應有妥為保管、防止被他人冒用之認知，縱偶有特
    殊情況須將金融帳戶資料交付他人者，亦應與該收受者具相
    當之信賴關係，或會謹慎瞭解查證其用途，再行提供使用，
    實無任意交付予他人使用之理，若遇他人以違背事理之藉口
    要求提供帳戶，或將帳戶內來路不明之匯入款項提領轉交他
    人，乃屬違反一般人日常生活經驗與常情之事，對此類要求
    ，一般人定會深入了解其用途、原因，確認未涉及不法之事
    ，始有可能為之，是若遇刻意將款項匯入他人帳戶，再委由
    他人代為提領及轉匯款項之情形，就該帳戶內款項可能係詐
    欺犯罪所得等不法來源，應當有合理之預見。
　⒉被告李卿馨於警詢時供述：是朋友介紹工作，點入一個連結
    後，連結到LINE帳號暱稱「婕妤」，我和婕妤對話後，他稱
    是要我幫忙領取公司帳款，要幫廠商領錢，用我的帳戶收款
    幫公司節稅，要我提供個人銀行存簿帳號給他，再要我加入
    一個LINE暱稱「林慶興」，稱是指示我工作的經理，林慶興
    要我4月9日早上開始工作，我便依照他的指示開始去銀行臨
    櫃提款並上繳贓款，提款及面交都是林慶興指示我的。被害
    人匯款140萬元部分是我提領的（即附表一編號3、附表二編
    號3），我本來要依照詐欺集團上手林慶興指示臨櫃提領，
    遭銀行行員及警方攔阻，才配合警方，於4月9日16時30分提
    領1,397,000元（如附表二編號3）交由警方查扣。並配合警
    方按照林慶興指示到青海路家樂福將提出的贓款裝在紙袋，
    放在家樂福側門置物櫃內等人取款，前來取款的陳融諭還沒
    成功取款就被警方逮捕。我領款時不知道是詐欺贓款，是上
    手騙我幫公司廠商領錢，傳假的保密契約騙我要保密，我才
    配合幫忙提領。我有提供我的3個帳戶給「婕妤」（即被告
    之郵局、中國信託、國泰世華銀行帳戶），有依林慶興指示
    為附表二編號1、2之提款及交付贓款，2次林慶興都說留200
    0元做為報酬，2次都是1名女性，手拿飲料及一個黑色有格
    紋之拉鍊袋，要我把錢放到拉鍊袋就走了（見偵卷一第47-5
    1頁）。本院準備程序又供述：對方說客戶會把錢匯進我的
    帳戶，可以避稅，有個經理指示我怎麼做，向我收取金融帳
    戶以及要求我提領帳戶內現金的人，真實身分我不知道，我
    都不認識，他們說的客戶是誰我也不清楚，第1次和第2次都
    是交給1個女生車手，他說是出差下來的拿的，看起來很輕
    鬆，他跟我說交給他就好，我想說應該沒問題，但第3筆太
    大，我就覺得怪怪的，那個經理本來態度很好，後來一直催
    我，我覺得很奇怪，行員又問我要不要護鈔，就叫警員來，
    警員來說是詐騙，要我配合抓車手（見本院卷第75、76頁）
    。
　⒊被告雖提出其與「婕妤」、「林慶興」之對話紀錄，然依對
    話紀錄所示，「婕妤」僅告知其為「正風會計師事務所」，
    工作內容是配合廠商節稅等，按件計酬，要求排班及提供「
    員工保密合約書」，並稱會有經理「林慶興」討論工作細節
    ，又要求被告自拍出門穿著的照片以便業務辨識（見偵卷第
    105-113頁）。對話紀錄中，有關婕妤、林慶興之真實身分
    均不明，均僅透過LINE通訊軟體聯繫，工作內容亦僅含糊稱
    「節稅」等名義，實際內容均不明，如此情況下，被告竟率
    然將重要之金融帳戶資料透過通訊軟體傳送予「婕妤」（見
    偵卷第113頁），並配合婕妤等人指示至金融機構提領款項
    。佐以被告自承行為時已有一定工作經驗（見本院卷第74、
    75頁），取得金融帳戶以及提領款項，均非艱深困難之事，
    單純提供帳戶、領款即可獲得報酬，若非因涉及不法行為，
    需要尋找人頭掩飾身分逃避追查，實無必要。且觀察被告與
    「林慶興」之對話紀錄（見偵卷第115-119頁），林慶興於
    附表一編號1至3之告訴人匯款後，隨即傳送告訴人匯款單，
    要求被告立刻至附表二之金融機構領款，並於領款後立刻交
    給「專員」。若依被告所述，其工作內容僅係配合節稅，實
    則沒有立刻將款項領出並轉交其他不詳人士之必要。僅有於
    擔心金融機構帳戶遭警示管制，導致告訴人匯入之遭詐欺款
    項無法提領，才會要求匯款後立即提領。再者，被告亦自承
    4月9日第3次領款時，就已經覺得奇怪，才會配合員警抓車
    手（見本院卷第75、76頁）。綜上，被告於110年4月9日該
    日，依真實名及身分均不詳之「婕妤」、「林慶興」指示，
    短時間內提領來源不明之款項，金額亦非少數，又將款項隨
    即交付予不詳之女子（附表二編號1、2部分），此種工作內
    容及模式，均與常理有悖，依一般人之社會經驗，對於此種
    行為可能涉及不法，理應有所認知，被告僅因知悉配合領款
    、交款可以從中獲取報酬，而採取放任之態度。被告具有詐
    欺取財、洗錢之主觀犯意，已堪認定。
　⒋被告對於其提供其所有之3個金融帳戶，係供本案詐欺集團詐
    欺取財及洗錢之用，具有不確定故意，已如前述，且其復參
    與提領款項交給詐欺集團不詳成員，已屬加重詐欺取財罪及
    洗錢罪之構成要件行為，客觀上已有加入本案詐欺集團犯罪
    之行為。復參以目前詐欺犯罪組織型態，係由多人分工方能
    完成，倘其中某一環節脫落，將無法順利達成詐欺結果，該
    犯罪組織成員雖因各自分工不同而未自始至終參與其中，惟
    其等所參與之部分行為，仍係相互利用該犯罪組織其他成員
    之行為，以遂行犯罪目的；又目前破獲之詐欺集團運作模式
    ，係先由詐欺集團蒐集可供使用金融機構帳戶，供詐欺犯罪
    組織作為掩飾、隱匿詐欺犯罪所得之人頭帳戶，再由負責詐
    騙之詐欺集團成員以虛偽情節詐騙被害人，於被害人因誤信
    受騙而將款項匯入指定帳戶或交付後，為避免被害人發覺受
    騙報警，多於確認被害人已依指示匯款或提領現金後，即迅
    速將詐騙所得轉匯至其他帳戶或由外務車手集團成員以臨櫃
    提款或自動櫃員機領款等方式將詐得贓款提領殆盡。是收集
    人頭帳戶及車手取款之工作，乃詐欺集團運作模式中不可或
    缺之角色。且依前開說明，目前詐欺集團已因分工專業化、
    細緻化而分別組成詐欺電信機房、詐欺轉帳機房、外務車手
    等集團，然為完成特定單一詐騙犯行，實需不同集團成員共
    同參與、分工合作，由前述不同階段之犯罪集團整合後，始
    能遂行各次詐欺取財犯行。而各詐欺電信機房、轉帳機房、
    車手集團之組成，皆係為達成詐欺取財目的，由不同詐欺集
    團內部分工結構、成員所組織，可見各該犯罪組織均具有一
    定之時間以上持續性、牟利性。經查，本案參與詐欺犯罪之
    人數，連同被告本人，尚有暱稱「婕妤」、「林慶興」之人
    ，附表二編號1、2部分尚有收取詐欺款項之女子，附表二編
    號3部分另有同案被告陳融諭等人。是被告李卿馨負責提供
    金融帳戶、提領詐欺款項並交付收款車手，自屬參與三人以
    上，具有持續性、牟利性之詐欺犯罪組織。且其與成員「婕
    妤」、「林慶興」等人，透過LINE通訊軟體就提領詐欺款項
    事宜密切聯繫，與渠等詐欺取財犯行自有犯意聯絡，是以，
    被告就其所為，係參與詐欺犯罪組織，亦具有不確定故意。
㈣、綜上，被告參與「婕妤」、「林慶興」等人之詐欺犯罪組織
    ，負責提供金融帳戶供詐欺集團做為人頭帳戶，並提領詐欺
    款項後交付收款車手，藉此獲取報酬，具有詐欺取財、洗錢
    、參與犯罪組織之主觀犯意，事證已臻明確，應予依法論科
    。
三、論罪科刑：
㈠、人頭帳戶之存摺、提款卡等物既在犯罪行為人手中，於被害
    人匯款至人頭帳戶時起，迄警察受理報案通知銀行列為警示
    帳戶凍結其內現款，犯罪行為人實際上既得領取，對該匯入
    款項即有支配管領能力，自屬既遂。（最高法院110年度台
    上字第5420號刑事判決參照）。又詐欺集團成員向被害人施
    用詐術後，為隱匿其詐欺所得財物之去向，而令被害人將其
    款項轉入該集團所持有、使用之人頭帳戶，並由該集團所屬
    之車手前往提領詐欺所得款項，檢察官如能證明該帳戶內之
    資金係本案詐欺之特定犯罪所得，而車手提領得手，自成立
    洗錢防制法第14條第1 項之一般洗錢罪。至於車手提領時經
    警當場查獲而未得手，應成立洗錢防制法第14條第2項、第1
    項之一般洗錢未遂罪（最高法院110年度台上大字第1797號
    刑事大法庭裁定參照）。經查，本案如附表一編號1至3之告
    訴人，遭詐欺集團成員施用詐術，因而陷於錯誤，而匯款至
    附表一編號1至3之被告帳戶內，依據前開說明，於款項匯入
    被告帳戶時，加重詐欺取財部分犯行，即已既遂。又被告李
    卿馨附表二編號1、2部分，均擔任詐欺集團領款車手，並於
    提領款項後交付款項予不詳女子，已經就附表二編號1、2之
    犯罪所得產生掩飾、隱匿之效果，而屬一般洗錢既遂。然附
    表二編號3部分，被告雖於詐欺取財行為既遂後，欲前往金
    融機構提領贓款，然因銀行行員報警，被告始配合員警提領
    款項，並藉此查獲收款車手陳融諭，此部分一般洗錢行為，
    即因被告遭員警查獲，而屬未遂犯。
㈡、行為人以一發起、主持、操縱、指揮或參與詐欺犯罪組織，
    並分工加重詐欺行為，同時觸犯參與犯罪組織罪及加重詐欺
    取財罪，雖其發起、主持、操縱、指揮或參與犯罪組織之時
    、地與加重詐欺取財之時、地，在自然意義上非完全一致，
    然二者仍有部分合致，且犯罪目的單一，依一般社會通念，
    認應評價為一罪方符合刑罰公平原則，應屬想像競合犯，從
    一重罪論處，如予數罪併罰，反而過度評價，實與人民法律
    感情未合。再加重詐欺罪係侵害個人財產法益之犯罪，其罪
    數計算，以被害人數、被害次數之多寡，決定其犯罪之罪數
    ，與發起、主持、操縱、指揮或參與犯罪組織罪之侵害社會
    法益，乃以行為人所侵害之社會全體利益為準據，認定係成
    立一個犯罪行為，有所不同。是以，倘若行為人於發起、主
    持、操縱、指揮或參與犯罪組織之繼續中，先後加重詐欺數
    人財物，因行為人僅為一發起、主持、操縱、指揮或參與組
    織行為，侵害一社會法益，應僅就首次犯行論以發起、主持
    、操縱、指揮或參與犯罪組織罪及加重詐欺罪之想像競合犯
    ，從一重論斷，其後（即第二次以後）之犯行，乃其發起、
    主持、操縱、指揮或參與組織之繼續行為，為避免刑罰禁止
    雙重評價，應僅論以加重詐欺罪即已足。是核被告李卿馨附
    表二編號1所為，係其參與犯罪組織之首次詐欺取財犯行，
    係犯組織犯罪防制條例第3 條第1 項後段之參與犯罪組織罪
    、刑法第339 條之4 第1 項第2 款之三人以上共同詐欺取財
    罪、洗錢防制法第14條第1 項之一般洗錢罪；附表二編號2
    所為，係犯刑法第339 條之4 第1 項第2 款之三人以上共同
    詐欺取財罪、洗錢防制法第14條第1 項之一般洗錢罪；附表
    二編號3所為，係犯刑法第339 條之4 第1 項第2 款之三人
    以上共同詐欺取財罪、洗錢防制法第14條第2項、第1 項之
    一般洗錢未遂罪。
㈢、本案告訴人遭詐欺後分次匯款及被告在本案就不同告訴人遭
    詐欺款項多次提領贓款之行為，係於密切接近之時、地實行
    ，各行為之獨立性極為薄弱，依一般社會健全觀念，在時間
    差距上，難以強行分開，應視為數個舉動之接續施行，合為
    包括之一行為，而論以單純一罪（即每詐欺一名告訴人論以
    一罪）。
㈣、被告就全部犯罪事實，與「婕妤」、「林慶興」及其他不詳
    詐欺集團成員，就附表二編號1、2部分，與前來收款之不詳
    女子，就附表二編號3部分，與收款車手陳融諭及指示陳融
    諭收款之「愛如潮水」、「茶茶」，有犯意聯絡及行為分擔
    ，應依刑法第28條，論以共同正犯。
㈤、被告就附表二所犯各罪，均係以一行為觸犯數罪名，為想像
    競合犯，均應從一重論以刑法第339 條之4 第1項第2款之三
    人以上共同犯詐欺取財罪。
㈥、移送併辦意旨，與原提起公訴之附表二編號3部分，為同一犯
    罪事實，自應由本院一併審理。
㈦、被告就所犯附表二編號1至3，共3罪，犯意各別，行為互殊，
    應予分論併罰。
㈧、想像競合犯之處斷刑，本質上係「刑之合併」。其所謂從一
    重處斷，乃將想像競合犯組成之評價上數罪，合併為科刑一
    罪，其所對應之刑罰，亦合併其評價上數罪之數法定刑，而
    為一個處斷刑。易言之，想像競合犯侵害數法益者皆成立犯
    罪，論罪時必須輕、重罪併舉論述，同時宣告所犯各罪名，
    包括各罪有無加重、減免其刑之情形，亦應說明論列，量刑
    時併衡酌輕罪部分量刑事由，評價始為充足，然後依刑法第
    55條前段規定「從一重處斷」，非謂對於其餘各罪可置而不
    論。因此，法院決定處斷刑時，雖以其中最重罪名之法定刑
    ，做為裁量之準據，惟於裁量其輕重時，仍應將輕罪合併評
    價在內（最高法院108年台上字第4405號刑事判決參照）。
    經查：
　⒈被告李卿馨所犯附表二編號3之一般洗錢未遂罪部分，已著手
    洗錢之行為，僅因行員及員警發覺為洗錢犯罪而不遂，爰依
    刑法第25條第2項，減輕其刑。
　⒉依組織犯罪防制條例第8 條第1 項：「犯第三條之罪自首，
    並自動解散或脫離其所屬之犯罪組織者，減輕或免除其刑；
    因其提供資料，而查獲該犯罪組織者，亦同；偵查及審判中
    均自白者，減輕其刑。」，洗錢防制法第16條第2 項規定就
    所犯同法第14條第1 項之洗錢罪部分在偵查或審判中自白者
    ，減輕其刑。經查，被告於偵查中及本院準備程序時，就其
    犯行是否認罪，均保持緘默，審理時則否認犯罪（見偵卷第
    144頁、本院卷第74頁、第239頁），是實體法上關於自白減
    免其刑之優惠規定，於此情形自亦無適用餘地。無從依前開
    規定減輕其刑。
㈨、爰審酌被告為獲取詐欺集團提供之不法利益，竟提供自己之
    金融帳戶，供詐欺集團使用，並依詐欺集團指示，提領如附
    表二所示之詐欺款項，造成告訴人受有損失，所為應予非難
    。並審酌各別告訴人所受損害之金額，以及附表二編號3部
    分，因被告配合員警查緝收款車手，詐欺款項交付員警查扣
    未實際落入詐欺集團成員之情形。又審酌被告雖對於客觀行
    為均予坦承，然迄今並未賠償告訴人之犯後態度。以及審酌
    被告本案行為前並無有罪科刑前科紀錄之素行。暨審酌被告
    於本院審理時所供述之教育程度、職業、家庭經濟狀況（見
    本院卷第240頁），量處如主文所示之刑，以示懲儆。另審
    酌被告所犯3罪，均係參與同一詐欺集團下同日密集為之，
    被害人數3人，被害人遭詐欺之款項達207萬元，被告實際交
    付予詐欺集團收款車手之款項達66萬5,000元等一切情狀，
    定應執行之刑如主文所示。
㈩、110年12月10日公布之司法院大法官釋字第812號解釋文已宣
    告：106年4月19日修正公布之組織犯罪防制條例第3條第3 
    項規定：「犯第1項之罪者，應於刑之執行前，令入勞動場
    所，強制工作，其期間為3年。」（嗣107年1月3日修正公布
    第3條，但本項並未修正）就受處分人之人身自由所為限制
    ，違反憲法比例原則及憲法明顯區隔原則之要求，與憲法第
    8條保障人身自由之意旨不符，應自本解釋公布之日起失其
    效力；是本案被告雖犯組織犯罪防制條例第3條第1項之參與
    犯罪組織罪，然依前開解釋意旨，自不再宣告強制工作，附
    此敘明。　　
四、沒收部分：
㈠、洗錢防制法第18條第1項固規定：「犯第14條之罪，其所移轉
    、變更、掩飾、隱匿、收受、取得、持有、使用之財物或財
    產上利益，沒收之；犯第15條之罪，其所收受、持有、使用
    之財物或財產上利益，亦同。」為刑法沒收規定之特別規定
    ，自應優先於刑法相關規定予以適用，亦即就洗錢行為標的
    之財物或財產上利益，均應依洗錢防制法第18條規定沒收之
    。惟上開條文雖採義務沒收主義，卻未特別規定「不問屬於
    犯罪行為人與否，沒收之」，致該洗錢行為之標的是否限於
    行為人所有者始得宣告沒收，有所疑義，於此情形自應回歸
    適用原則性之規範，即參諸刑法第38條第2項前段規定，仍
    以屬於行為人所有者為限，始應予沒收。又犯罪所得，屬於
    犯罪行為人者，沒收之，於全部或一部不能沒收或不宜執行
    沒收時，追徵其價額，刑法第38條之1第1 項、第3 項定有
    明文。而共同正犯之犯罪所得，沒收或追徵，應就各人所分
    得之數額分別為之；先前對共同正犯採連帶沒收犯罪所得之
    見解，已不再援用及供參考（最高法院104 年第13次刑事庭
    會議決議意旨參照），所謂各人「所分得」，係指各人「對
    犯罪所得有事實上之處分權限」，法院應視具體個案之實際
    情形而為認定：倘若共同正犯各成員內部間，對於不法利得
    分配明確時，自應依各人實際分配所得沒收（最高法院104
    年度台上字第3937號判決參照）。經查，被告李卿馨警詢時
    自承，附表二編號1、2之詐欺款項，「林慶興」均稱留2,00
    0元做為報酬（見偵卷一第50、51頁），被告實際提領之款
    項亦均留下2,000元於郵局帳戶及中國信託帳戶內（見偵卷
    二第17-19頁、第21-23頁），上開款項自應於被告歷次行為
    下宣告沒收。至於附表二編號3部分，被告領款共139萬7,00
    0元後，即交付員警查扣配合查緝收款車手（見偵卷一第63-
    67頁），此部分款項係附表二編號3之詐欺取財犯罪所得，
    尚未繳回詐欺集團成員，仍屬於被告，應對被告宣告沒收。
    至於本案其餘之洗錢行為標的財物，除前開可資認定之報酬
    外，依被告供述及帳戶交易紀錄均已上繳詐欺集團上手，亦
    無其他積極證據可證明仍在本案被告實際管領中，自無洗錢
    防制法第18條第1項前段規定之適用。
㈡、供犯罪所用、犯罪預備之物或犯罪所生之物，屬於犯罪行為
    人者，得沒收之，刑法第38條第2 項定有明文。經查，被告
    警詢時自承係以門號0000000000之行動電話，與詐欺集團成
    員聯絡（見偵卷二第15頁），並有對話紀錄可稽（見偵卷一
    第105-119頁），此一手機即屬被告全部行為之犯罪所用之
    物，既已扣案（見本院卷第211頁），自應於被告全部行為
    項下宣告沒收。
據上論斷，應依刑事訴訟法第299條第1項前段，判決如主文。
本案經檢察官王靖夫提起公訴，檢察官張永政移送併辦，檢察官
温雅惠到庭執行職務。
中　　華　　民　　國　　111 　年　　6 　　月　　16　　日
                  刑事第二庭   審判長法  官  陳淑芳
　　　　　　　　　
                                     法  官  黃光進
　　　　　　　　　　　　　　　　　　 
                                     法  官  徐煥淵
以上正本證明與原本無異。
如不服本判決應於收受送達後20日內向本院提出上訴書狀，並應
敘述具體理由；其未敘述上訴之理由者，應於上訴期間屆滿後20
日內向本院補提理由書（均須按他造當事人之人數附繕本）「切
勿逕送上級法院」。
告訴人或被害人如不服判決，應備理由具狀向檢察官請求上訴，
上訴期間之計算，以檢察官收受判決正本之日起算。
                             　　　　書記官  陳麗靜
中　　華　　民　　國　　111 　年　　6 　　月　　16　　日
附錄本案論罪科刑法條：
組織犯罪防制條例第3條
發起、主持、操縱或指揮犯罪組織者，處3年以上10年以下有期
徒刑，得併科新臺幣1億元以下罰金；參與者，處6月以上5年以
下有期徒刑，得併科新臺幣1千萬元以下罰金。但參與情節輕微
者，得減輕或免除其刑。
具公務員或經選舉產生之公職人員之身分，犯前項之罪者，加重
其刑至二分之一。
犯第1項之罪者，應於刑之執行前，令入勞動場所，強制工作，
其期間為3年。
前項之強制工作，準用刑法第90條第2項但書、第3項及第98條第
2項、第3項規定。
以言語、舉動、文字或其他方法，明示或暗示其為犯罪組織之成
員，或與犯罪組織或其成員有關聯，而要求他人為下列行為之一
者，處3年以下有期徒刑，得併科新臺幣3百萬元以下罰金：
一、出售財產、商業組織之出資或股份或放棄經營權。
二、配合辦理都市更新重建之處理程序。
三、購買商品或支付勞務報酬。
四、履行債務或接受債務協商之內容。
前項犯罪組織，不以現存者為必要。
以第5項之行為，使人行無義務之事或妨害其行使權利者，亦同
。
第5項、第7項之未遂犯罰之。
中華民國刑法第339條之4
犯第339條詐欺罪而有下列情形之一者，處1年以上7年以下有期
徒刑，得併科1百萬元以下罰金：
一、冒用政府機關或公務員名義犯之。
二、三人以上共同犯之。
三、以廣播電視、電子通訊、網際網路或其他媒體等傳播工具，
    對公眾散布而犯之。
前項之未遂犯罰之。
洗錢防制法第14條
有第二條各款所列洗錢行為者，處7年以下有期徒刑，併科新臺
幣5百萬元以下罰金。
前項之未遂犯罰之。
前二項情形，不得科以超過其特定犯罪所定最重本刑之刑。
附表一
編號 告訴人 詐欺方式 匯款日期 匯款金額 匯入帳戶 1 張占奇 朱嘉澖 詐欺集團成員於110年4月9日9時許，以通訊軟體LINE之語音通話功能撥打予告訴人張占奇，佯稱為其外甥邱益鍊，表示急需現金萬元繳交貨款云云，使告訴人張占奇陷於錯誤，遂通知其配偶即告訴人朱嘉澖依指示匯款。 110年4月9日10時許 16萬元 000-00000000000000(中華郵政股份有限公司李卿馨帳戶) 2 黃碧娥 詐欺集團成員於110年4月9日9時52分許，以通訊軟體LINE之語音通話功能撥打給告訴人黃碧娥，佯稱其為告訴人黃碧娥之好友曉蓁，表示購買房子急需現金欲借款云云，使告訴人黃碧娥陷於錯誤，依指示匯款。 110年4月9日11時 48分許 48萬元  000-000000000000(中國信託商業銀行李卿馨帳戶)    110年4月9日14時 41分許 3萬元   3 梁淑霞 詐欺集團成員於110年4月9日12時54分許，以通訊軟體LINE佯裝為告訴人梁淑霞之姪女梁善文，表示急需現金萬元繳交貨款云云，使告訴人梁淑霞陷於錯誤，依指示匯款。 110年4月9日14時 11分許 140萬元 000-000000000000(國泰世華商業銀行李卿馨帳戶) 
附表二
編號 提領人 提領帳戶 日期 提領金額 地點 被害人 報酬 1 李卿馨 中華郵政股份有限公司李卿馨帳戶 110年4月9日11時14分許 15萬8000元 臺中市○○區○○路000號中華郵政股份有限公司沙鹿郵局 張占奇 朱嘉澖 2000元（留於帳戶內未領出） 2 李卿馨 中國信託商業銀行李卿馨帳戶 110年4月9日13時28分許 47萬8000元 臺中市○○區○○○道0段000號中國信託商業銀行西屯分行 黃碧娥 2000元（留於帳戶內未領出）    110年4月9日13時35分許 2萬9000元    3 李卿馨 國泰世華商業銀行李卿馨帳戶 110年4月9日16時30分許 130萬元 臺中市○○區○○路000號國泰世華商業銀行沙鹿分行 梁淑霞 配合員警繳回贓款，未取得報酬。    110年4月9日17時12分許 9萬7000元    
附表三
編號 犯罪事實 主文 1 被告李卿馨提領告訴人張占奇、朱嘉澖遭詐欺取財款項部分（附表一編號1、附表二編號1） 李卿馨三人以上共同犯詐欺取財罪，處有期徒刑壹年貳月。扣案之行動電話壹支（含門號0000000000之SIM卡）沒收。未扣案之犯罪所得新臺幣貳仟元沒收，於全部或一部不能沒收或不宜執行沒收時，追徵其價額。 2 被告李卿馨提領告訴人黃碧娥遭詐欺取財款項部分（附表一編號2、附表二編號2） 李卿馨三人以上共同犯詐欺取財罪，處有期徒刑壹年參月。扣案之行動電話壹支（含門號0000000000之SIM卡）沒收。未扣案之犯罪所得新臺幣貳仟元沒收，於全部或一部不能沒收或不宜執行沒收時，追徵其價額。 3 被告李卿馨提領告訴人梁淑霞遭詐欺取財款項部分（附表一編號3、附表二編號3） 李卿馨三人以上共同犯詐欺取財罪，處有期徒刑壹年。扣案之行動電話壹支（含門號0000000000之SIM卡）、犯罪所得新臺幣壹佰參拾玖萬柒仟元，均沒收。